【裁判字號】    97,上易,32
【裁判日期】    991026
【裁判案由】    確認通行權存在
【裁判全文】
臺灣高等法院臺南分院民事判決    97年度上易字第32號
上  訴  人  徐 輝 煌
訴訟代理人  蕭 永 宏  律師
被 上訴 人  徐 錦 元
            徐 錦 堂
            徐 福
            徐 水 生
            徐 水 德
            徐 石 堪
            徐 明 瑞
            徐    香
            徐 石 豹
            徐 丁 來
            王 清 法
            徐 其 正
            徐 志 明
上列13人共同
訴訟代理人  徐 忠 明  住台南縣歸仁鄉○○村○○○街52巷21號
被 上訴 人  江 素 儀（徐志成之承受訴訟人）
                      住臺南縣歸仁鄉○○村○○○街143巷2號
            徐 愛 義（徐志成之承受訴訟人）  住同上
            徐 愛 平（徐志成之承受訴訟人）  住同上
            徐 愛 青（徐志成之承受訴訟人）  住同上
            徐 添 祥  住臺南縣歸仁鄉○○村○○○街72巷7號
            徐 建 雄  住臺南縣歸仁鄉○○村○○○街72巷17號
            徐 建 鵬  住同上
            黃王玉枝  住台南縣永康市○○路212巷27號
            林王淑靜  住台南縣永康市○○路○段321巷40號
            王 宏 利  住台南市○區○○里○○街200巷67號
            王麒福即王宏進
                      住台東縣台東市○○里○○路1巷33號
            王 宏 雄  住臺南縣歸仁鄉○○村○○路○段149號
            杜 堉   住台南市○○區○○路一段189巷48弄22號
            杜 堉 德  住同上
            杜 堉 文  住台南市○○區○○路四段154巷57弄25號
            謝杜鑾嬰  住台南市○○區○○路一段229號
            葉杜琇玲  住台南市○○區○○路一段459巷36弄62號
追加  被告  張林金線  住高雄縣阿蓮鄉○○路228號
                      （現應受送達處所不明）
            林 吉 男  住台南縣新化鎮○○街22巷10號
                      （現應受送達處所不明）
            黃林順眠  住台南縣麻豆鎮安西里安業236號之10
            林 彩   住台南縣歸仁鄉○○○路○段186號
            林 日 煌  住台南市○○區○○路四段388巷67弄23號之7
            石 慈 惠  住南投縣水里鄉○○村○○街53號
            財政部國有財產局台灣南區辦事處台南分處（即徐
            行之遺產管理人）設台南市○○街9號6樓
上  一  人
法定代理人  林 秀 娟  住同上
訴訟代理人  王 文 文  住同上
上列當事人間請求確認通行權存在事件，上訴人對於中華民國96
年11月30日臺灣台南地方法院（95年度訴字第874號）第一審判
決提起上訴，並為訴之追加，本院於99年10月5日言詞辯論終結
，判決如下：
    主  文
原判決廢棄。
如附表一所示之被上訴人及追加被告（即財政部國有財產局台灣
南區辦事處台南分處）就共有坐落台南縣歸仁鄉○○段一一０地
號之土地、如附表二所示之被上訴人及追加被告就共有坐落台南
縣歸仁鄉○○段一一二地號之土地，應按如附圖四公尺道路方案
編號A所示部分面積六八平方公尺、編號B所示部分面積一六八平
方公尺範圍之土地，同意上訴人鋪設柏油並通行。
其餘追加之訴駁回。
第一、二審訴訟費用（含追加之訴部分）由被上訴人及追加被告
共同負擔五分之二，餘由上訴人負擔。
    事實及理由
壹、程序部分：
一、按訴狀送達後，原告不得將原訴變更或追加他訴。但有下列
    各款情形之一者，不在此限：「．．二、請求之基礎事實同
    一者。三、擴張或減縮應受判決事項之聲明者。．．五、該
    訴訟標的對於數人必須合一確定時，追加其原非當事人之人
    為當事人者」；又訴之變更或追加，非經他造同意，不得為
    之。但第255條第1項第2款至第6款情形，不在此限。民事訴
    訟法第255條第1項第2款、第3款、第5款、第446條第1項分
    別定有明文。至所謂請求之基礎事實同一，係指變更或追加
    之訴與原訴之主要爭點有其共同性，各請求利益之主張在社
    會生活上可認為同一或關連，而就原請求之訴訟及證據資料
    ，於審理繼續進行在相當程度範圍內具有同一性或一體性，
    得期待於後請求之審理予以利用，俾先後兩請求在同一程序
    得加以解決，避免重複審理，進而為統一解決紛爭者，即屬
    之（最高法院95年度台上字第1571號判決參照）。本件上訴
    人於原審起訴聲明為：「被上訴人共有坐落台南縣歸仁鄉○
    ○段110地號土地，標示110-2部分，面積88平方公尺，應同
    意上訴人鋪設柏油路面為通行道路」，嗣不服上訴外，並於
    民國（下同）98年6月3日在本院追加被告徐行之遺產管理人
    暨同段112地號土地之共有人（如附表二所示之被上訴人及
    追加被告），並擴張聲明為：「被上訴人共有坐落台南縣歸
    仁鄉○○段110、112地號土地，如台南縣歸仁鄉地政事務所
    98年1月12日複丈成果圖（方案2）所標示範圍面積244平方
    公尺應同意上訴人通行；被上訴人徐建雄應將通行路面上放
    置之車棚、雜物清除」（見本院卷3第5頁），復於本院99年
    3月3日具狀再擴張訴之聲明為：「被上訴人等共有坐落台南
    縣歸仁鄉○○段110、112地號土地，如台南縣歸仁鄉地政事
    務所98年1月12日複丈成果圖（方案2）所標示範圍面積244
    平方公尺應同意上訴人通行；被上訴人等同上段第112地號
    土地如台南縣歸仁鄉地政事務所98年11月24日複丈成果圖標
    示寬4公尺、面積5平方公尺範圍內應同意上訴人鋪設柏油路
    ；被上訴人就通行道路範圍內，應同意上訴人設置水管、電
    線、瓦斯管或其他管線；被上訴人徐建雄應將通行路面上放
    置之車棚、雜物清除。」（見本院卷4第114頁），再於本院
    99年8月18日準備程序期日減縮訴之聲明為：「被上訴人及
    追加被告等共有坐落台南縣歸仁鄉○○段110、112地號土地
    ，如附圖之台南縣歸仁鄉地政事務所99年8月16日之複丈成
    果圖之4公尺道路方案A68平方公尺，B168平方公尺應同意上
    訴人鋪設柏油通行；被上訴人及追加被告等就通行道路範圍
    內同意上訴人設置水管、電線、瓦斯管或其他管線。」（見
    本院卷5言詞辯論筆錄），核上訴人上開就「通行權」部分
    之請求，係基於其袋地所有權人之請求對周圍鄰地所有人即
    被上訴人、追加被告等請求應同意其通行，核屬基於同一基
    礎事實及訴訟標的對於數人必須合一確定，追加其原非當事
    人之人為當事人，依上述說明，毋庸經被上訴人之同意，應
    予准許。又系爭110地號土地尚有共有人徐行（見本院卷4第
    117頁），年籍不詳，業已死亡而由財政部國有財產局台灣
    南區辦事處台南分處（下稱國有財產局台南分處），為其遺
    產管理人，有原審97年度財管字第8號裁定可按；又系爭112
    地號土地尚有共有人徐清江（見本院卷2第117、149至153頁
    ）、業於昭和3年（即民國14年）12月31日死亡，而由張林
    金線、林吉男、黃林順眠、林彩、林日煌、石慈惠等六人
    繼承，有繼承系統表、戶籍謄本可按（見本院卷2第151至17
    6頁），上訴人追加國有財產局台南分處、上開徐清江之繼
    承人六人為被告，亦毋庸經被上訴人之同意，均應予准許。
    至於上訴人上開追加聲明請求被上訴人就通行道路範圍內應
    同意上訴人設置水管、電線、瓦斯管或其他管線部分，因屬
    民法第786條第1項之請求權，其與同法第787條為不同規定
    ，與地上進出通行之基礎事實不同，且未經被上訴人及追加
    被告等全體同意，並非合法，不應准許，此部分應予駁回。
二、次按當事人喪失訴訟能力或法定代理人死亡或其代理權消滅
    者，訴訟程序在有法定代理人或取得訴訟能力之本人，承受
    其訴訟以前當然停止，惟有訴訟代理人者不適用之；另承受
    訴訟人，於得為承受時，應即為承受之聲明，民事訴訟法第
    170條、第173條、第175條第1項分別定有明文。查本件被上
    訴人徐志成於審理期間即97年1月10日死亡，有其戶籍謄本
    附卷可稽（見本院卷1第239頁），上訴人聲請由其繼承人江
    素儀、徐愛義、徐愛平、徐愛青承受訴訟，核無不合；另被
    告國有財產局台南分處（即徐行之遺產管理人）之法定代理
    人已於98年6月15日變更為林秀娟，有被上訴人國有財產局
    台南分處提出之98年5月7日台財產局人字第098100459號函
    影本乙份在卷可稽（見本院卷3第48、87頁），被上訴人國
    有財產局台南分處聲請由林秀娟為其法定代理人承受訴訟，
    核無不合，均應予准許。
三、被上訴人徐添祥、徐建雄、徐建鵬、江素儀、徐愛義、徐愛
    平、徐愛青、黃王玉枝、林王淑靜、王宏利、王麒福即王宏
    進、王宏雄、杜堉、杜堉文、杜堉德、謝杜鑾嬰、葉杜琇
    玲、追加被告張林金線、林吉男、黃林順眠、林彩、林日
    煌、石慈惠經合法通知，無正當理由而未於言詞辯論期日到
    場，核無民事訴訟第386條所定各款情形，爰依上訴人之聲
    請由其一造辯論而為判決，合先敘明。
貳、實體部分：
一、上訴人起訴主張：上訴人為台南縣歸仁鄉○○段111地號土
    地（下稱系爭111地號土地）之所有權人，系爭111地號土地
    為袋地，與公路無適宜之聯絡，而以通行介於系爭110地號
    、112地號間之空地如台南縣歸仁鄉地政事務所99年8月13日
    複丈成果圖（即附圖）之4公尺道路方案所示，依序編號A面
    積68平方公尺、編號B面積168平方公尺範圍之土地，至公路
    最為便捷，對鄰地亦係損害最少。而如附表一所示被上訴人
    徐錦元及追加被告國有財產局台南分處等皆為系爭110地號
    土地之共有人，如附表二所示之被上訴人及追加被告現為11
    2地號土地之共有人，因反對上訴人通行，上訴人乃對上開
    被上訴人及追加被告等人（如附表一、二）訴請同意上訴人
    通行渠等共有土地至公路。爰依民法第787條規定請求被上
    訴人及追加被告（如附表一、二）應同意其通行系爭110、1
    12地號如附圖所示之四公尺道路方案所示面積之土地（原審
    駁回上訴人之訴，上訴人聲明不服，提起本件上訴，上訴人
    上訴（含追加被告暨112地號部分）聲明：(一)原判決廢棄。
    (二)被上訴人及追加被告等共有坐落台南縣歸仁鄉○○段110
    、112地號土地，如附圖所示4公尺道路方案所標示編號A面
    積68平方公尺、編號B面積168平方公尺範圍之土地，應同意
    上訴人鋪設柏油並通行）。
二、被上訴人之抗辯：
  (一)被上訴人徐錦元、徐錦堂、徐福男、徐水生、徐水德、徐石
    堪、徐明瑞、徐建雄、徐建鵬、徐香、徐石豹、徐丁來、王
    清法、徐其正、徐志明等人稱：伊等僅同意上訴人通行2公
    尺寬的路，超過部分不同意；又目前系爭110、112地號土地
    部分已開闢一條6米寬道路，可通行至台南縣歸仁鄉○○○
    街，上訴人主張僅通行寬4米之路，並無理由等語。並答辯
    聲明：上訴駁回。
  (二)追加被告國有財產局台南分處抗辯稱：若有其他鄰路土地，
    即可不經系爭土地通行等語。並答辯聲明：上訴駁回。
  (三)被上訴人江素儀、徐愛義、徐愛平、徐愛青、黃王玉枝、林
    王淑靜、王宏利、王麒福即王宏進、王宏雄、杜堉、杜堉
    文、杜堉德、謝杜鑾嬰、葉杜琇玲、追加被告張林金線、林
    吉男、黃林順眠、林彩、林日煌、石慈惠等人則未到庭陳
    述，亦未提出書狀陳述及作何聲明。
三、兩造不爭執事項：
  (一)坐落台南縣歸仁鄉○○段111號土地為上訴人所有。
  (二)系爭110、112地號之部分土地上，於本院審理時已有臺南縣
    歸仁鄉公所鋪設之6公尺道路（見本院卷3第97-116頁）。
四、得心證之理由：
    上訴人主張其所有系爭111地號土地為袋地，如通行鄰地即
    系爭110、112土地如附圖之4公尺道路方案依序所標示A部分
    面積68平方公尺、B部分面積168平方公尺範圍土地至公路，
    最為便捷，對鄰地亦係損害最小乙情，惟為被上訴人所否認
    ，並以上開情詞置辯，經查：
  (一)上訴人系爭111地號土地是否為袋地？以其北側為通行方法
    是否適宜？
    查上訴人所有之系爭111地號土地，略呈四方之矩形，位於
    歸仁鄉七甲村之農村內，北側同時面臨同段系爭110、112地
    號相毗鄰之私人土地（上開系爭112地號土地又在系爭110地
    號土地之東側），其中系爭112地號之土地上種植有農作物
    ，而於系爭110地號土地東側內，有被上訴人徐水生、徐建
    雄（徐建鵬）、徐福男、徐添祥、徐明瑞、西側有徐石堪、
    徐石豹等依序由南至北等毗鄰興建之地上建物暨房屋，又介
    於系爭110地號與112地號土地間有南北走向之空地（嗣其中
    部分業於本案審理時已鋪設六米柏油之道路，詳如後述），
    可由南向北通往台南縣歸仁鄉○○村○○○街，惟該柏油道
    路南端並未完全打通連接至系爭111地號土地，即該柏油路
    至上訴人所有之系爭111地號土地間，尚有未鋪設柏油之空
    地，其上並有車棚、雜物等，有本院勘驗筆錄暨現場略圖可
    據（見本院卷1第154、177、201頁），致上訴人無適宜之道
    路可通上開七甲三街公路。系爭111地號土地東側亦毗鄰同
    段113-5地號、及同段113-3地號私人土地，其中113-5地號
    土地上尚有三層樓建物，亦無適宜之道路可通公路，須達同
    段114地號土地，始得通行道路（見原審卷第325頁空照圖、
    本院卷1第41頁）。系爭111地號土地南側毗鄰同段108地號
    、108-5地號、同段108-7等地號之土地，其中同段108地號
    土地西側有二層樓建物，其餘土地均非道路，長有濃密之雜
    草，南側亦無適宜之道路可通公路，南至同段126-2地號土
    地始有私設道路（見原審卷第325頁空照圖）。系爭111地號
    土地西側仍毗鄰系爭110地號土地，其上有被上訴人徐錦元
    等人種植之果樹，向西始可接臨台南縣歸仁鄉○○○街之公
    路等情，亦有原審及本院勘驗筆錄、現場略圖、複丈成果圖
    、地籍圖在卷可稽（見原審卷第136頁、本院卷1第41、110
    、154頁）。是依本件上訴人所有之系爭111地號土地位置及
    其鄰近公路情形，除利用鄰地通行至公路外，別無他法，堪
    認為與公路無適宜聯絡，致不能為通常使用之袋地。追加被
    告國有財產局台南分處雖抗辯稱：本件有其他鄰路的土地即
    可不經系爭土地通行等語，並不足採。又系爭111地號土地
    北側毗鄰之系爭110、112地號中間交界土地，大部分已舖設
    柏油道路可供通行，僅餘一小段空地約有寬度4公尺之5平方
    公尺面積土地尚未鋪設（其上原有汽車用遮雨棚、雜物等使
    用，惟嗣已清除），較之系爭111地號土地上開西側土地，
    仍為果園，無適宜之聯絡，尚須另闢通道（上訴人於原審擬
    闢建110-2地號土地，如原審卷第210頁），始可通行，又為
    被上訴人所拒絕，則可見系爭111地號之袋地，對外通行鄰
    近之公路，應以經系爭110東側與112地號中間之空地（詳如
    附圖）至上開七甲三街公路方式，為最便捷且對鄰地損害最
    小之方法，堪可認定。
  (二)本件上訴人通行上開系爭110、112地號間空地之道路是否以
    寬4公尺為適當？
  1.按土地因與公路無適宜之聯絡，致不能為通常使用者，土地
    所有人得通行周圍地以至公路。前項情形，有通行權人，應
    於通行必要之範圍內，擇其周圍地損害最少之處所及方法為
    之。民法第787條第1項前段、第2項分別定有明文。又按民
    法第787條所規定之通行權，係為促進袋地之利用，而令周
    圍地所有人負容忍通行之義務，為對周圍地所有權所加之限
    制；袋地通行權，非以袋地與公路有聯絡為已足，尚須使其
    能為通常之使用。而是否為通常使用所必要，除須斟酌土地
    之位置、地勢、面積外，尚應考量其用途（最高法院92年度
    台上字第1399號、87年度台上字第2247號裁判參照）。所謂
    「通行必要範圍」，自應尊重既存之事實狀態，若鄰地已有
    既存便捷之通路可促進袋地之利用，又為鄰地所有權人可以
    容忍，通行權人之通行亦未造成鄰地所有權人之過大負擔，
    則應優先考慮採該現有之通行路線，擇其周圍地損害最少之
    處所及方法為之。
  2.查介於系爭110東側與112地號土地交界處空地如附圖所示，
    業已由被上訴人暨追加被告等申請台南縣歸仁鄉公所，於本
    院審理時之97年8月24日以「歸仁鄉○○○街巷道工程」發
    包，施作巷道工程鋪設6米寬柏油路面完成等情，並據被上
    訴人提出決標定期公告資料、施工前後照片4幀（見本院卷1
    第261至263頁、第269至270頁）在卷可稽；且上開巷道業由
    系爭110、112地號部分之土地所有權人無條件提供台南縣歸
    仁鄉公所設施公共使用等情，亦據台南縣歸仁鄉公所98年9
    月11日所建字第0980012256號函檢附被上訴人及追加被告等
    之同意書附卷可稽（見本院卷3第97、106至116頁）；惟上
    開巷道至上訴人所有之系爭111地號間，尚有未鋪設柏油路
    面之土地，如寬4米，面積即有5平方公尺，有本院函囑台南
    縣歸仁鄉地政事務所98年11月24日測量之土地複丈成果圖附
    卷可稽（見本院卷3第198頁）；且有上開徐建雄等遮雨棚、
    雜物等情，亦經本院履勘現場在卷可稽，有本院勘驗筆錄及
    上訴人提出之照片在卷可稽（見本院卷2第55至56頁、第86
    至88頁），嗣雖經清除（見本院卷5第95頁），然被上訴人
    暨追加被告仍於本院表示僅同意上訴人通行2公尺。上訴人
    如通行上開空地至柏油道路使用，適為系爭110地號土地之
    最東側，並多為被上訴人建物（含房屋）之背後，系爭112
    地號土地則尚多為竹林、果樹或空地，對被上訴人及追加被
    告影響較小，應屬周圍地損害最少之處所及方法。又本件上
    開鄉公所已鋪設之柏油道路面寬6公尺，而上訴人主張通行
    寬度為4公尺即為已足（並自路面東側量起），與附近街道
    寬度相仿，則已敷上訴人通行使用，不致交通堵塞，及妨害
    系爭110、112地號住家臨柏油道路之通行安全與居住安寧；
    至被上訴人所抗辯僅提供之2公尺寬通道方案，無法供車寬2
    .5公尺之消防車等通行，亦有礙該袋地之居住安全，且易生
    阻塞，為兼顧系爭11 1地號土地利用之發展及公平性，被上
    訴人徐錦元等13人此部分抗辯：給與2公尺寬通道云云，尚
    非可採。上訴人主張以系爭110、112地號土地依序如附圖（
    含尚未鋪設柏油路面）4米寬面積各為68平方公尺、168平方
    公尺之土地供其鋪設柏油並通行使用，連接至其所有系爭11
    1地號土地之方式，不必再多事闢建，不致影響現被上訴人
    之居住及安寧，對周圍鄰地損害最小，應屬有據。又未到場
    之被上訴人江素儀、徐愛義、徐愛平、徐愛青、林王淑靜、
    王宏利、王麒福即王宏進、王宏雄、杜堉、杜堉文、杜堉
    德、謝杜鑾嬰、葉杜琇玲、追加被告張林金線、林吉男、黃
    林順眠、林彩、林日煌、石慈惠因均未到庭陳述，亦未提
    出書狀陳述及作何聲明，則依民事訴訴法第280條第3項、第
    1項之規定，應視同自認在卷，是上訴人主張系爭110、112
    地號土地如附圖之4公尺道路方案，依序如附圖所標示A68平
    方公尺、B168平方公尺範圍土地，未曾到場之被上訴人暨追
    加被告均應同意上訴人鋪設柏油並通行，亦屬有據。
五、綜上所述，上訴人主張其所有之系爭111地號袋地，與公路
    無適宜聯絡致不能為通常使用，且如以附圖（即台南縣歸仁
    鄉地政事務所99年8月16日複丈成果圖）之4公尺道路方案所
    標示編號A面積68平方公尺、B編號面積168平方公尺範圍土
    地至公路，係對周圍鄰地損害最小之方式，應同意上訴人通
    行，即無不合。從而，上訴人請求依民法第787條相鄰關係
    之法律規定，訴請確認如附表一及如附表二之被上訴人暨追
    加被告，就系爭110、112地號土地內如附圖之4公尺道路方
    案所示A部分面積68平方公尺、B部分面積168平方公尺土地
    範圍，應同意上訴人鋪設柏油並通行，為有理由，應予准許
    。原審就上開應准許部分（即系爭110地號土地部分），遽
    為上訴人敗訴之判決，尚有未洽。上訴意旨指摘原判決不當
    ，求予廢棄，為有理由，爰由本院將原判決予以廢棄，改判
    如主文第2項所示。至系爭110及112地號土地之共有人並非
    相同，上訴人追加之訴部分，即對如附表二之被告張林金線
    、林吉男、黃林順眠、林彩、林日煌、石慈惠等人亦須就
    非共有之系爭110地號土地同意上訴人鋪設柏油並通行部分
    ，及附表一之系爭110地號土地之共有人徐志明、徐石堪、
    徐石豹、國有財產局台南分處（徐行之遺產管理人），亦應
    就非共有之112地號土地同意上訴人鋪設柏油並通行，即有
    未合，為無理由，應予駁回。
六、本件事證已臻明確，兩造其餘攻擊、防禦方法及舉證，核與
    判決之結果不生影響，毋庸逐一論述，附此敘明。
據上論結，本件上訴為有理由、追加之訴部分不合法、部分有理
由，部分無理由，依民事訴訟法第449條第1項、第450條、第78
條、第85條第1項、第463條、第385條第1項前段，判決如主文。
中    華    民    國    99    年    10    月    26    日
                     民事第二庭  審判長法  官  陳光秀
                                       法  官  李文賢
                                       法  官  莊俊華
上為正本係照原本作成。
如不服本判決，應於收受送達後20日內向本院提出上訴書狀，其
未表明上訴理由者，應於提出上訴後20日內向本院補提出理由書
狀（均須按他造當事人之人數附繕本）上訴時應提出委任律師或
具有律師資格之人之委任狀；委任有律師資格者，另應附具律師
資格證書及釋明委任人與受任人有民事訴訟法第466條之1第1項
但書或第2項（詳附註）所定關係之釋明文書影本。如委任律師
提起上訴者，應一併繳納上訴審裁判費。
中    華    民    國    99    年    10    月    28    日
                                       書記官  吳銘添
【附註】
民事訴訟法第466條之1：
(1)對於第二審判決上訴，上訴人應委任律師為訴訟代理人。但上
  訴人或其法定代理人具有律師資格者，不在此限。
(2)上訴人之配偶、三親等內之血親、二親等內之姻親，或上訴人
  為法人、中央或地方機關時，其所屬專任人員具有律師資格並
  經法院認為適當者，亦得為第三審訴訟代理人。
民事訴訟法第466條之2第1項：
  上訴人無資力委任訴訟代理人者，得依訴訟救助之規定，聲請
  第三審法院為之選任律師為其訴訟代理人。
附表一：
┌───────────────────────────┐
│土地坐落：台南縣歸仁鄉○○段110地號土地之共有人       │
├──────┬──────┬──────┬──────┤
│徐錦元      │  徐香      │ 徐錦堂     │徐福男      │
├──────┼──────┼──────┼──────┤
│徐志明      │  徐水生    │ 徐水德     │徐石堪      │
├──────┼──────┼──────┼──────┤
│徐石豹      │  徐添祥    │ 徐明瑞     │徐丁來      │
├──────┼──────┼──────┼──────┤
│徐建雄      │  徐建鵬    │ 王清法     │徐其正      │
├──────┼──────┼──────┼──────┤
│徐愛義      │江素儀      │ 徐愛青     │徐愛平（徐志│
│（徐志成之承│（徐志成之承│（徐志成之承│成之承受訴訟│
│受訴訟人）  │受訴訟人）  │受訴訟人）  │人）        │
├──────┼──────┼──────┼──────┤
│追加被告國有│黃王玉枝    │林王淑靜    │王宏利      │
│財產局台南分│            │            │            │
│處（徐行之遺│            │            │            │
│產管理人）  │            │            │            │
├──────┼──────┼──────┼──────┤
│王麒福即王宏│王宏雄      │ 杜堉     │杜堉文      │
│進          │            │            │            │
├──────┼──────┼──────┼──────┤
│ 杜堉德     │謝杜鑾鶯    │葉杜秀玲    │            │
└──────┴──────┴──────┴──────┘
附表二：
┌───────────────────────────┐
│土地坐落：台南縣歸仁鄉○○段112地號土地之共有人       │
├──────┬──────┬──────┬──────┤
│徐錦元      │  徐香      │ 徐錦堂     │徐福男      │
├──────┼──────┼──────┼──────┤
│徐丁來      │  徐水生    │ 徐水德     │王清法      │
├──────┼──────┼──────┼──────┤
│徐其正      │  徐添祥    │ 徐明瑞     │徐建雄      │
├──────┼──────┼──────┼──────┤
│徐建鵬      │徐愛義      │ 徐愛青     │徐愛平（徐志│
│            │（徐志成之承│（徐志成之  │成之承受訴訟│
│            │受訴訟人）  │ 受訴訟人） │人）        │
├──────┼──────┼──────┼──────┤
│江素儀      │王麒福即王宏│黃王玉枝    │林王淑靜    │
│（徐志成之承│進          │            │            │
│受訴訟人）  │            │            │            │
├──────┼──────┼──────┼──────┤
│王宏利      │王宏雄      │杜堉德      │杜堉      │
├──────┼──────┼──────┼──────┤
│杜堉文      │葉杜秀玲    │謝杜鑾鶯    │            │
├──────┼──────┼──────┼──────┤
│張林金線    │林吉男      │黃林順眠    │林彩      │
├──────┼──────┼──────┼──────┤
│林日煌      │石慈惠      │            │            │
└──────┴──────┴──────┴──────┘

司法院資訊處製作；財團法人民間司法改革基金會備份。
